【裁判字號】    89,台上,1800
【裁判日期】    890810
【裁判案由】    確認買賣關係不存在等
【裁判全文】
最高法院民事裁定                              八十九年度台上字第一八○○號
    上 訴 人  戊○○
    被上訴人  乙○○
              丁○○
              己○○
              甲○○
              丙○○
右當事人間請求確認買賣關係不存在等事件，上訴人對於中華民國八十七年六月一日
台灣高等法院台南分院第二審判決（八十六年度上字第一三六號），提起上訴，本院
裁定如左：
    主  文
上訴駁回。
第三審訴訟費用由上訴人負擔。
    理  由
按對於第二審判決上訴，非以其違背法令為理由，不得為之，民事訴訟法第四百六十
七條定有明文。依同法第四百六十八條規定，判決不適用法規或適用不當者，為違背
法令。而判決有同法第四百六十九條所列各款情形之一者，為當然違背法令。是當事
人提起上訴，如依民事訴訟法第四百六十八條規定，以第二審判決有不適用法規或適
用法規不當為理由時，其上訴狀或理由書應有具體之指摘，並揭示該法規之條項或其
內容。若係成文法以外之法則，應揭示該法則之旨趣。倘為司法院解釋、或本院之判
例，則應揭示該判解之字號或其內容。如以民事訴訟法第四百六十九條所列各款情形
為理由時，其上訴狀或理由書，應揭示合於該條款之事實。上訴狀或理由書如未依此
項方法表明者，即難認為已對第二審判決之違背法令有具體之指摘，其上訴自難認為
合法。本件上訴人對第二審判決提起上訴，雖以該判決違背法令為由，惟核其上訴理
由狀所載內容，係就原審取捨證據、認定事實之職權行使，及依職權解釋契約，指摘
原判決不當，並就原審所論斷：上訴人主張坐落嘉義縣新港鄉○○段一二六號建地及
同鄉○○○段菜公小段五三、五四號田地（下稱系爭土地）係其父吳冬瓜所有（民國
六十七年三月一日死亡），乃兄吳青杉生前於六十二年六月間趁吳冬瓜中風意識不清
之際，擅將系爭土地應有部分二分之一偽以買賣為原因辦理所有權移轉登記與被上訴
人乙○○（吳青杉之子）之事實，固據其提出土地登記簿謄本為證，惟被上訴人乙○
○否認其事，復提出再訴願決定書辯稱吳冬瓜於六十二年間意識清楚，仍能提起訴願
等語，即依證人鍾德麒、江水川、陳寶宗、杜美仁之證言，或被上訴人甲○○、己○
○、丙○○、丁○○之陳述，參之民事訴訟法第五十六條第一項第一款之規定，亦不
能證明系爭土地應有部分二分之一之所有權移轉登記委有無效之原因。又系爭一二六
號建地上之同鄉中一之五號房屋（下稱系爭房屋），依第一審法院勘驗筆錄與被上
訴人丁○○以次四人所述及嘉義縣稅捐稽徵處八十五年十一月二十三日（八五）嘉縣
稅財字第八五二四○九八四號函之記載，堪認被上訴人乙○○所辯上訴人原在該址建
造之木屋已遭颱風吹毀，而由其新建該屋等語為可採。從而，上訴人訴請確認被上訴
人乙○○與吳冬瓜（兩造均為其繼承人）間就系爭土地應有部分各二分之一之買賣關
係均不存在，並命被上訴人乙○○塗銷該所有權移轉登記及遷還系爭房屋，均非有據
，不應准許等情，泛言謂為違法，而非具體表明該論斷究有何不適用法規或適用法規
不當之情形，並揭示該法規之條項或其內容，及合於民事訴訟法第四百六十九條所列
各款之事實，難認對該判決之如何違背法令已有具體之指摘，依首揭說明，應認其上
訴為不合法。
據上論結，本件上訴為不合法。依民事訴訟法第四百八十一條、第四百四十四條第一
項、第九十五條、第七十八條，裁定如主文。
中      華      民      國    八十九    年      八      月      十      日
                              最高法院民事第六庭
                                  審判長法官  朱  錦  娟
                                        法官  顏  南  全
                                        法官  陳  碧  玉
                                        法官  劉  延  村
                                        法官  吳  麗  女
      右正本證明與原本無異
                                              書  記  官
中      華      民      國    八十九    年      八      月    二十一    日


司法院資訊處製作；財團法人民間司法改革基金會備份。
